【裁判字號】    98,家訴,11
【裁判日期】    980820
【裁判案由】    給付扶養費
【裁判全文】
臺灣雲林地方法院民事判決              98年度家訴字第11號
原      告  丙○○
被      告  甲○○
訴訟代理人  丁○○
上列當事人間請求給付扶養費事件，本院於中華民國98年8 月11
日言詞辯論終結，判決如下：
    主      文
原告之訴駁回。
訴訟費用由原告負擔。
    事實及理由
甲、程序方面：
    按原告於判決確定前，得撤回訴之全部或一部。但被告已為
    本案之言詞辯論者，應得其同意，民事訴訟法第262 條第1
    項定有明文。本件起訴時，原告除請求給付扶養費外，尚依
    侵權行為之規定請求被告賠償其損害，嗣於民國（下同）98
    年5 月22日本院言詞辯論期日，在被告為本案之言詞辯論前
    ，原告即以言詞表示撤回有關損害賠償部分之聲明，核與上
    開規定相符，其撤回自應准許。
乙、兩造之陳述：
一、原告方面：
（一）起訴之主張：兩造為父女關係，原告現已59歲，沒有工作
      收入，不足以維持生活，且尚有一子患病須要治療。而被
      告為原告之女，有扶養原告之義務，且其在學校任教有薪
      資收入，先前被告每月尚有給付新臺幣（下同）5 千元予
      原告，然嗣後因故即未再給付該筆費用等語，並聲明被告
      應按月給付原告扶養費1萬2千元。
（二）對被告抗辯之陳述：原告曾任職臨時的守衛人員，但因為
      現在都要年輕的，不要年紀大的，且景氣不好，工作不好
      找，並非原告不去工作。原告是有以兒子乙○○之帳戶買
      賣股票，本來我的資金只有10萬元，原告之子乙○○則出
      資5 萬元，後來變成20餘萬元，是原告買賣股票所賺，但
      現在股票又回到原點，如果賣就賠錢了。現在家裡的水電
      費雖是原告之配偶（即被告訴訟代理人）支出，並每月給
      付原告生活費5 千元，但在95年間原告仍有工作，故在95
      年以前都是原告在負擔家計云云。
二、被告方面：原告現在身體還很好，原告之子乙○○亦無病痛
    ，均有能力工作，卻仍不出去工作。原告只是與兒子在家吹
    冷氣、看電視、玩股票，每月電費達2 千餘元。又其既能買
    賣股票，即不是沒有收入，其買賣股票都是使用其子乙○○
    的帳戶。況且原告目前仍有數萬元存款足以維持生活，而在
    被告有工作之前，原告尚能過活，何以被告甫工作，原告即
    稱無法維持生活，而要求被告給付扶養費等語置辯。並聲明
    ：原告之訴駁回。
丙、得心證之理由：
一、本件原告主張兩造為父女關係，原告於95年以前仍有工作，
    但現在已沒有工作收入，被告則在學校任教有薪資收入之事
    實，業據其提出戶籍謄本為證，並經本院依職權調閱兩造財
    產所得調件明細表查核無訛，且為被告所不爭執，堪信原告
    此部分之主張為真實。
二、按受扶養權利者，以不能維持生活而無謀生能力者為限；前
    項無謀生能力之限制，於直系血親尊親屬不適用之，民法第
    1117條第1 、2 項定有明文。又所謂「不能維持生活」，係
    指其財力不足維繫其生活，而財力之有無應就其經濟實體狀
    態而為判斷，是故倘若其有資產得以維持生活時，即未合於
    上開規定，自無受扶養之權利。次按，負扶養義務者有數人
    時，應依下列順序定其履行義務之人：(一)直系血親卑親屬；
    (二)直系血親尊親屬；(三)家長；(四)兄弟姊妹；(五)家屬；(六)子婦
    、女婿；(七)夫妻之父母，民法第1115條第1 項亦有明定。
三、本件，被告既以原告仍有存款，且使用原告之子乙○○之帳
    戶買賣股票賺錢，被告之妻即原告之母每月亦有給付原告5,
    000 元之生活費，原告並無不能維持生活之情形等語置辯，
    是依上開規定，本件所應予審究者，厥為原告是否已達不能
    維持生活之程度，而有受被告扶養之權利乙節。經查，被告
    所辯，有原告之彰化商業銀行虎尾分行及臺灣土地銀行虎尾
    分行交易明細表、訴外人即原告之子乙○○之臺灣中小企業
    銀行虎尾分行交易細表、乙○○之富星證券股份有限公司股
    票買賣交易明細表等件在卷可稽，並為原告所不爭執，更自
    承其買賣股票之本金係原告以自有資金10萬元與其子乙○○
    出資5 萬元共同為之，且曾因原告買賣股票而賺取約9 萬餘
    元之差價等語。嗣後原告雖復稱股票現已回到原點，其已沒
    有買賣股票賺錢云云，惟觀之前開股票買賣交易明細表之記
    載可知，原告於富星證券股份有限公司98年7 月17日函復本
    院前，在同年月14日仍有股票買賣交易，且自97年9 月18日
    起迄今，原告買賣股票之次數頻繁，顯非偶一為之，況且股
    市現正處熱點，今年以來，外資及法人大量買入，加權股價
    指數上漲頗多，為眾所週知之事，是原告所述實難採信。從
    而，被告前開所辯與事實相符而為可採。
四、本件原告既自承其投資股票的本金為10萬元，其子乙○○出
    資5 萬元，其曾因操作股票賺取約9 萬餘元，業如前述，倘
    若原告與其子就賺取之部分依其出資額分配，原告亦能取得
    約6 萬餘元，與其本金合計，原告之資產至少仍有16萬餘元
    ；況且，原告除無庸支付家庭水電等費用外，又因住在自有
    之住宅，亦無須支出房屋租金，且原告之配偶（即被告之訴
    訟代理人）每月並給予原告5 千元之生活費等情，為原告所
    自承（參見本件98年8 月11日言詞辯論筆錄），是依前開情
    事觀之，原告應仍有固定及不固定之收入得以花用，其生活
    仍屬無慮，自難謂有何不能維持生活之情形，核與前開規定
    不合，自無受扶養之權利存在。從而，本件原告請求被告給
    付扶養費乙節，依法即屬無據，應予駁回。
五、本件事證已臻明確，兩造其餘主張陳述及所提證據，經核與
    本件判決之結果均無影響，爰不另一一論述，併此敘明。
丁、據上論結，本件原告之訴為無理由，依民事訴訟法第78條，
    判決如主文。
中    華    民    國    98    年    8     月    20    日
                  家事法庭    法  官  潘雅惠
以上正本係照原本作成。
如對本判決上訴，須於判決送達後20日內向本院提出上訴狀（須
附繕本）。
中    華    民    國    98    年    8     月    20    日
                              書記官  陳美華


司法院資訊處製作；財團法人民間司法改革基金會備份。
